【裁判字號】    98,交聲,66
【裁判日期】    980123
【裁判案由】    聲明異議
【裁判全文】
臺灣彰化地方法院交通事件裁定         98年度交聲字第66號
移送機關即
原處分機關  交通部公路總局臺中區監理所彰化監理站
異  議  人
即受處分人  甲○○
上列受處分人因違反道路交通管理處罰條例案件，對於交通部公
路總局臺中區監理所彰化監理站中華民國九十七年十二月二十六
日所為之處分（彰監四字第裁六四—ＩＡ0000000號裁決
書）聲明異議，本院裁定如下：
    主  文
異議駁回。
    理  由
一、按汽車駕駛人，行車速度，超過規定之最高時速，或低於規
    定之最低時速，處新臺幣（下同）一千二百元以上二千四百
    元以下罰鍰；行車速度應依標誌或標線之規定；汽車駕駛人
    有第四十條情形者，除依原條款處罰鍰外，並予記違規點數
    一點，道路交通管理處罰條例第四十條、第六十三條第一項
    第一款及道路交通安全規則第九十三條第一項分別定有明文
    。又汽車駕駛人之行為，經以科學儀器取得證據資料證明其
    行為違規，當場不能或不宜攔截製單舉發者，得逕行舉發；
    而該項之逕行舉發，應記明車輛牌照號碼、車型等可資辨明
    之資料，以汽車所有人為被通知人製單舉發，道路交通管理
    處罰條例第七條之二第一項第七款、第四項亦有明定。另按
    處理違反道路交通管理事件，有關文書送達之規定，依行政
    程序法之規定，違反道路交通管理事件統一裁罰標準及處理
    細則第五條並著有明文。而按處理違反道路交通管理事件，
    有關文書送達之程序，依行政程序法之規定；送達，於應受
    送達人之住居所、事務所或營業所為之；於應送達處所不獲
    會晤應受送達人時，得將文書付與有辨別事理能力之同居人
    、受僱人或應送達處所之接收郵件人員。應受送達人或其同
    居人、受僱人、接收郵件人員無正當理由拒絕收領文書時，
    得將文書留置於應送達處所，以為送達；又送達不能依前二
    條規定為之者，得將文書寄存送達地之地方自治或警察機關
    ，並作送達通知書兩份，一份黏貼於應受送達人住居所、事
    務所、營業所或其就業處所門首，另一份交由鄰居轉交或置
    於該送達處所信箱或其他適當位置，以為送達。關於寄存送
    達者，得將文書寄存於送達地之郵政機關。寄存機關自收受
    寄存文書之日起，應保存三個月，違反道路交通管理事件統
    一裁罰基準及處理細則第五條、行政程序法第七十二條第一
    項前段、第七十三條第一項、第三項及第七十四條亦各有明
    定。
二、本件異議人即受處分人（下稱異議人）甲○○駕駛車牌號碼
    Ｙ五─四０六六號自用一般小客車，於民國九十七年一月六
    日六時二十九分許，在彰化縣社頭鄉縣道一四一線六處，因
    有「行車速度超過規定之最高速限未滿二十公里」之違規事
    由，為舉發機關即彰化縣警察局交通隊員警依採證相片逕行
    舉發，並掣開舉發違反道路交通管理事件通知單（下稱舉發
    單）寄發，嗣異議人因逾越應到案期限六十日以上到案，為
    原處分機關認異議人確有前開違規行為，乃依據道路交通管
    理處罰條例第四十條、第六十三條第一項第一款及違反道路
    交通管理事件統一裁罰基準表規定，裁處罰鍰二千二百元，
    並記違規點數一點等情，此有該局九十七年七月二十五日彰
    警交字第０九七００四一０八六號函、本院電訪紀錄表、彰
    監四字第裁六四—ＩＡ0000000號裁決書等附卷可稽
    。異議人雖不否認有上開違規事實，惟辯稱：違規案件到案
    日期為九十七年二月十三日，但寄存送達日為九十七年二月
    二十日，程序不符而沒機會申訴，且同年七月十五日申訴也
    未收到回函云云。
三、經查：前揭舉發單，乃係彰化縣警察局交通隊委由郵政機關
    ，以掛號方式寄送至異議人之戶籍地址即「彰化縣田中鎮○
    ○路○段三０六號」，然因「未獲會晤本人亦無受領文書之
    同居人，受僱人或應送達處所之接收郵件人員」，而將舉發
    單寄存於異議人轄內之「田中郵局」等節，有異議人之個人
    基本資料、送達證書各一份在卷足憑。揆諸前開說明，本件
    舉發單之送達程序於法核無不合，已生送達之效力（因行政
    程序法第七十四條並無如民事訴訟法第一百三十八條第二項
    自寄存日起經十日發生效力之規定，亦無準用民事訴訟法送
    達之規定，自無須於寄存後經十日始生效力，附此敘明）。
    況交通違規件數繁多，送達不論係異議人親自收受或寄存送
    達、甚或公示送達，如屬有效之送達，則異議人之權益包括
    陳述意見之機會，業已受到保障，至於異議人事實上是否知
    悉該公告或通知內容，則應由異議人自行負責，要難令舉發
    機關擔負事實上之通知義務，否則寄存或公示送達之法定送
    達方式，即形同具文。是以，異議人以前詞置辯，顯不足採
    。
四、綜上所述，本件舉發單之送達程序，既屬合法，已生送達之
    效力，則異議人於合法送達後，未依指定應到案日期前到案
    ，原處分機關爰依道路交通管理處罰條例第四十條、第六十
    三條第一項第一款及違反道路交通管理事件統一裁罰基準表
    規定，裁處罰鍰二千二百元，並記違規點數一點，核無違誤
    。本件異議為無理由，應予駁回。
五、據上論斷，應依道路交通管理處罰條例第八十七條第二項，
    道路交通案件處理辦法第十八條前段，裁定如主文。
中    華    民    國    98    年    1     月    23    日
                  交通法庭    法  官  周莉菁
以上正本證明與原本無異。
如不服本裁定，應於裁定送達後五日內，向本院提出抗告狀（須
附繕本）。
中    華    民    國    98    年    2     月     2    日
                              書記官  卓俊杰


司法院資訊處製作；財團法人民間司法改革基金會備份。
